【裁判字號】    95,交聲,143
【裁判日期】    950810
【裁判案由】    聲明異議
【裁判全文】
臺灣嘉義地方法院交通事件裁定         95年度交聲字第143號
移送機關即
原處分機關  交通部公路總局台北區監理所宜蘭監理站
異  議  人
即受處分人  甲○○
上列異議人因違反道路交通管理處罰條例案件，對於原處分機關
即交通部公路總局台北區監理所宜蘭監理站中華民國95年6月20
日所為之處分（原處分案號：宜監字第裁43-Z00000000號裁決書
），聲明異議，本院裁定如下：
    主  文
異議駁回。
    理  由
一、本件原處分機關移送意旨略以：異議人即受處分人（下稱異
    議人）甲○○於民國95年2月10日下午5時30分許，駕駛車牌
    號碼0360－GU號自小客車，行經國道三號北上291公里處路
    段處時，以時速一百五十公里速度，在高速公路超速行駛，
    拒絕接受稽查而逃逸，遭內政部警政署國道公路警察局第八
    警察隊古坑分隊警員掣單舉發，經原處分機關以同一違規事
    實，依道路交通管理處罰條例第三十三條第一項、第六十條
    規定，於95年6月20日以宜監字第裁43-Z00000000號裁決書
    （下稱原處分書），共裁處異議人罰鍰新臺幣（下同）六千
    元，並依同條例第六十三條第一項規定（漏引第一款）記違
    規點數二點之處分等語。
二、異議人異議意旨略為：異議人於遭攔車時，左前方有二輛汽
    車、前方有一輛吉普車，如其超速，前開三車亦應已超速；
    該時雖有看見警方攔車，但不確定攔何人車，如馬上停止有
    危險，其僅有在古坑收費站時，遭警攔下，故原處分機關未
    詳查證，逕裁處異議人罰鍰，係屬違法，爰聲請撤銷原處分
    云云。
三、按汽車行駛於高速公路，不遵使用限制、禁止、行車管制及
    管理事項之管制規則而行車速度超過規定之最高速限者，處
    汽車駕駛人罰鍰新台幣三千元以上、六千元以下罰鍰；又汽
    車駕駛人，駕駛汽車有違反本條例之行為，經交通勤務警察
    或依法令執行交通稽查任務人員制止時，不聽制止或拒絕停
    車接受稽查而逃逸者，除按各該條規定處罰外，處新臺幣三
    千元以上六千元以下罰鍰，上開情形均各記違規點數一點，
    為道路交通管理處罰條例第三十三條第一項第一款、第六十
    條第第一項及第六十三條第一項第一款各有明文。經查：
（一）異議人於95年2月10日下午5時30分許，駕駛車牌號碼0360
      －GU號自小客車，行經國道三號北上291公里處路段處時
      ，遭內政部警政署國道公路警察局第八警察隊古坑分隊警
      員掣單舉發，經原處分機關以「在高速公路超速行駛，拒
      絕接受稽查而逃逸」之違規事實，依道路交通管理處罰條
      例第三十三條第一項、第六十條規定，於95年6月20日以
      宜監字第裁43-Z00000000號裁決書，共裁處異議人罰鍰六
      千元，並依同條例第六十三條第一項規定記違規點數二點
      之處分等情，經異議人於聲明異議狀陳述明確，及本院調
      查時自承不諱，復有舉發違反道路交通管理事件通知單、
      原處分機關裁決書各一份在卷可憑，堪以認定。
（二）異議人對前開時、地超速行駛一節，於本院調查時表示並
      不爭執（95年7月27日筆錄），並經內政部警政署國道公
      路警察局第八警察隊以95年6月15日公警八交字第09508
      71126號函復以：於違規單填載時、地，執勤人員使用雷
      射測速槍測獲旨揭車輛（按：即0360－GU號車輛）時速每
      小時150公里（該路段最高時速限制每小時110公里），超
      速每小時40公里等情明確，有卷附函文足參，異議人於前
      揭時、地超速行駛一情，自堪認定。
（三）異議人雖辯以：該時雖有看見警方攔車，但不確定攔何人
      車，如馬上停止有危險云云，惟異議人於本院調查時自陳
      ：我看見警察時距離不到五十公尺．．．．在古坑休息站
      被攔下，距其看到警察處已有一、二十公里等語明確，佐
      以前開內政部警政署國道公路警察局第八警察隊函文另指
      明：警方以雷射測速槍測速之測距為266.6公尺，超速違
      規行為屬實，經警開啟警示燈示意停車，惟該車仍加速離
      去，執勤人員駕警車尾隨其後，考量其他車輛及違規車輛
      安全，以無線電通報前方古坑收費站執勤人員協助，始予
      以攔停稽查等情，則被告違規超速於前，復目睹遭警攔查
      於後，自有於警察攔檢位置附近，減速靠邊停車受檢之法
      定義務，其猶續駕車達一、二十公里後遭攔停始停車，殊
      能謂有停車受檢之意？末按，應受行政罰之行為，僅須違
      反禁止規定作為義務，而不以發生損害或危險為其要件者
      ，推定為有過失，於行為人不能舉證證明自己無過失時，
      即應受處罰（司法院釋字第二七五號解釋參考），被告既
      有前揭違反行車速度管制情形，又拒絕停車接受稽查，就
      其違反法定義務情事，又無法證明其具不能履行義務情事
      ，殊無率以馬上停車有危行車安全為由，而得阻卻其過失
      責任，其上開所辯自無足採。
四、綜上所述，異議人前揭所辯，既均無足採，原處分機關依道
    路交通管理處罰條例第三十三條第一項、第六十三條第一項
    第一款（裁決書漏載「第一款」）及違反道路交通管理事件
    統一裁罰基準及處理細則所訂之違反道路交通管理事件統一
    裁罰標準表之規定，裁處受處分人罰鍰六千元，並記違規點
    數二點，均無違誤，本件異議為無理由，應予駁回。
五、據上論斷，應依道路交通案件處理辦法第十九條，裁定如主
    文。
中    華    民    國    95    年    8    月    10    日
                  交通法庭法  官  蔡廷宜
以上正本證明與原本無異
如不服本裁定，應於送達後五日內，向本院提出抗告狀。
中    華    民    國    95    年    8    月    10    日
                          書記官  蕭琪男


司法院資訊處製作；財團法人民間司法改革基金會備份。
